臺灣高等法院民事裁定　　　　　　　　 94年度重勞再字第2號
再審原告即
再審聲請人　甲○○
訴訟代理人　沈宏裕律師
上列再審原告即再審聲請人因與再審被告即再審相對人臺灣銀行
股份有限公司間確認僱傭關係存在事件，對於中華民國94年 1月
27日最高法院94年度台上字第 157號裁定、93年10月18日本院92
年度重勞再字第1號確定判決，以及94年5月18日本院94年度重勞
再字第1號確定裁定，聲請再審，本院裁定如下：
    主    文
再審之訴及再審聲請均駁回。
再審訴訟費用由再審原告即再審聲請人負擔。
    理    由
一、本件再審原告即再審聲請人甲○○訴請再審被告即再審相對
    人臺灣銀行股份有限公司（下稱臺灣銀行）確認僱傭關係存
    在事件，經臺灣臺北地方法院87年度勞訴字第101 號、本院
    88年度重勞上字第 3號、及最高法院90年度台上字第2282號
    民事判決臺灣銀行勝訴確定。嗣甲○○對本院88年度重勞上
    字第3號確定判決提起再審之訴，經本院92年度重勞再字第1
    號民事判決及最高法院94年度台上字第 157號民事裁定，駁
    回甲○○所提再審之訴在案。甲○○復對本院92年度重勞再
    字第1號民事確定判決提起再審之訴，亦經本院 94年度重勞
    再字第 1號民事裁定，以再審不合法為由駁回其所提之再審
    之訴確定，旋甲○○復對已確定之最高法院94年度台上字第
    157號民事裁定、本院92年度重勞再字第1號民事判決，本院
    94年度重勞再字第1號民事裁定，提起本件再審之訴及再審
    之聲請，合先敘明。
二、本件甲○○起訴及聲請意旨略以：依行政院勞工委員會民國
    （下同）92年8月5日勞資一字第0920042885號函（下稱系爭
    勞委會函）可知，工會理、監事辦理會工會會務是依工會法
    第35條規定辦理請假，與公務員依公務員請假規則是不同的
    ，而伊係辦理工會會務，依上開函說明，伊依工會法第35條
    向臺灣銀行請假時，即非公務員兼勞工身分得依公務員請假
    規則辦理之情形，惟臺灣銀行對此不查，逕認伊違反公務員
    請假規則及公務員法令予以解雇，顯與上開函令不符，最高
    法院94年度台上字第157號民事裁定、本院92年度重勞再字
    第1號民事判決及本院94年度重勞再字第1號民事裁定，即有
    民事訴訟法第496條第1項第13款規定之再審事由，並依同法
    第507條規定，提起本件再審等語。
三、就本院92年度重勞再字第1號民事判決及最高法院94年度台
    上字第157號民事裁定提起再審之訴部分：
  (一)按再審之訴，應於30日之不變期間內提起，民事訴訟法第50
    0條第1項定有明文。又對於第二審判決於上訴期間內提起上
    訴者，其上訴因不合法而被以裁定駁回時，在該裁定確定前
    ，尚無從斷定上訴為不合法。因之應於駁回上訴之裁定確定
    時，始知悉原判決確定（參見司法院解字第3007號解釋意旨
    ），故對於原確定判決提起再審之訴者，其提起再審之訴之
    不變期間，應自駁回上訴之裁定確定時起算，最高法院亦著
    有67年度台抗字第 495號判例可資參照。
  (二)查本院92年度重勞再字第1號係於93年10月18日為判決 ，最
    高法院94年度台上字第157號亦於94年1月27日即已為裁定，
    經甲○○再對之提起再審之訴，而經本院於94年 5月18日以
    94年度重勞再字第1號民事裁定駁回之 ，此觀卷附本院94年
    度重勞再字第1號民事裁定內容即可知 （見本院卷第7至9頁
    ），乃甲○○遲至94年6月17日始對本院92年度重勞再字第1
    號民事判決及最高法院94 年度台上字第157號民事裁定提起
    再審之訴，此觀本件民事再審之訴狀上本院收文收文戳章上
    日期記載甚明（見本院卷第1頁） ，顯已逾30日之不變期間
    ，揆諸前開說明，其就此部分提起再審之訴為不合法，應予
    駁回。
四、就本院94年度重勞再字第1號民事裁定聲請再審部分：
  (一)按當事人發見未經斟酌之證物或得使用該證物者，得以再審
    之訴對於確定終局判決聲明不服。但以如經斟酌可受較有利
    益之裁判者為限，民事訴訟法第496條第1項第13款定有明文
    。所謂當事人發見未經斟酌之證物或得使用該證物，係指在
    前訴訟程序不知有該證物，或雖知有此而不能使用，現始得
    使用者而言（最高法院32年度上字第1247號判例意旨參照）
    。又裁定已經確定，而有民事訴訟法第496條第1項之情形者
    ，得準用同法第5編之規定，聲請再審，民事訴訟法第507條
    亦有明文。然查甲○○據以主張之系爭勞委會函，已據其向
    本院提起92年重勞再字第1號再審之訴及本院94年重再字第1
    號再審之訴時予以引用並陳明在卷，此觀本院卷附94年重再
    字第 1號民事裁定記載即明，顯已非前訴訟程序不知有該證
    物，現始得使用之證物，核與民事訴訟法第496條第1項第13
    款所規定之證物，尚有未合。
  (二)次按再審之訴，法院認無再審理由，判決駁回後，不得以同
    一事由，對於原確定判決或駁回再審之訴之確定判決，更行
    提起再審之訴，民事訴訟法第498條之1定有明文。查甲○○
    以發現上開行政院勞工委員會92年8月5日勞資一字第092004
    2885號函為由，提起本件再審之聲請，顯係就業經本院92年
    重勞再字第 1號民事判決認無再審理由以判決駁回，並經本
    院94年重勞再字第1號民事裁定審酌後 ，復以同一事由，對
    於原確定裁定，更行提起再審之聲請，依前開說明，其以此
    再審事由提起本件再審聲請，於法亦有不合，應予駁回。
五、爰裁定如主文。
中　　華　　民　　國　　94　　年　　8　　月　　 4 　　日
                  勞工法庭    審判長法  官  黃騰耀
                                    法  官  郭松濤
                                    法  官  黃莉雲
正本係照原本作成。
如不服本裁定，應於收受送達後10日內向本院提出抗告狀，並應
繳納抗告費新台幣1000元。
中　　華　　民　　國　　94　　年　　8 　　月　　4 　　日
　                                  書記官  秦仲芳
